臺灣雲林地方法院交通事件裁定　　　　 100年度交聲字第77號
原處分機關　交通部公路總局嘉義區監理所雲林監理站
異　議　人
即受處分人　中南企業社
　　　　　　　　統一編號：00.
法定代理人　徐明龍
上列異議人即受處分人因違反道路交通管理處罰條例案件，對於
交通部公路總局嘉義區監理所雲林監理站於民國100 年4 月20日
所為之處分（原處分案號：雲監裁字第72-L00000000號），聲明
異議，本院裁定如下：
    主  文
原處分撤銷。
中南企業社汽車所有人，汽車使用他車牌照行駛，處罰鍰新臺幣
壹萬零捌佰元。
    理  由
一、原處分意旨略以：異議人即受處分人中南企業社（下稱異議
    人），於民國100 年1 月19日20時50分許，在167 線公路11
    公里處，因異議人所有之車牌號碼952-TQ號自用曳引車（下
    稱系爭曳引車）所牽引之半拖車車架，懸掛異議人所有之車
    號62-TN 號半拖車車牌與上開自用曳引車連結行駛，經嘉義
    縣警察局交通警察隊員警查獲，並對車號952-TQ號自用曳引
    車，以「懸掛他車（車號62-TN 號）號牌行駛公路（即使用
    他車牌照行駛）」之違規事實，開立嘉義縣警察局嘉縣警交
    字第L00000000 號舉發通知單，當場交曳引車駕駛人即異議
    人員工徐金德收受。異議人依限期提出申訴，經原處分機關
    向原舉發機關查證違規屬實，遂於100 年4 月20日，依違反
    道路交通管理事件統一裁罰標準表之規定，針對車號952-TQ
    號自用曳引車之上開「懸掛他車（車號62-TN 號）號牌行駛
    公路（即使用他車牌照行駛）」之違規事實（裁決書之違規
    事實誤載為牌照借供他車使用，詳如後述），以雲監裁字第
    裁72-L00000000號裁處罰鍰新臺幣（下同）10,800元，並吊
    銷車號952-TQ號自用曳引車汽車牌照等語。
二、聲明異議意旨略以：系爭曳引車所牽引之半拖車，雖有違規
    使用他人牌照之情形，然此應處罰半拖車車主，系爭曳引車
    本身並無使用62-TN 號車牌，原處分竟吊銷系爭曳引車之汽
    車牌照，顯有違誤，爰聲明異議，請求撤銷原處分等語。
三、按汽車有「牌照借供他車使用」或「使用他車牌照行駛」者
    ，應處汽車所有人3,600 元以上1 萬800 元以下罰鍰，並按
    同條例第12條第2 項規定牌照吊銷之，道路交通管理處罰條
    例第12條第1 項第5 款及同條第2 項分別定有明文。又「牌
    照借供他車使用」或「使用他車牌照行駛者」，係屬二種違
    規行為，自應分別加以處罰，而與「牌照借供他車使用之行
    為人」及「使用他車牌照行駛之行為人」是否同一人無涉。
    查道路交通管理處罰條例所規定之「汽車」，係指在道路上
    不依軌道或電力架線而以原動機行駛之車輛（包括機器腳踏
    車）；「曳引車」則指專供牽引其他車輛之汽車；「拖車」
    指由汽車牽引，其本身並無動力之車輛，此業經道路交通管
    理處罰條例授權訂定之道路交通安全規則第2 條第1 項解釋
    在案。故未經曳引車連結牽引之拖車，因本身並無動力，尚
    不符道路交通管理處罰條例所定義之汽車，惟如經曳引車連
    結牽引後，該拖車已有動力，自屬道路交通管理處罰條例所
    定義之「汽車」，此時該有動力之拖車即為道路交通管理處
    罰條例第12條第1 項第5 款規定處罰之對象。準此，懸掛使
    用他車號牌之違規拖車，經曳引車牽引行駛後，該拖車所有
    人即屬汽車所有人，與曳引車所有人為可獨立區分之二不同
    種類汽車之所有人，得各自為道路交通管理處罰條例第12條
    第1 項第5 款所規定「汽車所有人」適格之處罰對象，此參
    諸道路交通安全規則第8 條、第11條，就拖車號牌及拖車使
    用證之申請、拖車號牌之懸掛，均另作獨立規定之規範體系
    ，可知拖車之監理與曳引車之監理，乃個別不同之作業，故
    解釋上就客觀違規事實之認定，亦應分就曳引車與拖車各別
    為之，殊無將屬拖車部份之違規事實，亦認定為屬曳引車之
    違規事實之理。至於，拖車之動力雖係來自曳引車之牽引，
    惟依上開說明，拖車使用他車牌照行駛之違規，仍應直接歸
    責處罰該違規之拖車所有人，僅在無法查出懸掛使用他車牌
    照之拖車之所有人資料時，始不得已以「拖車並無動力，須
    寄力於曳引車之牽引，例如拖車有超速、肇事等交通違規或
    事故，均為曳引車所發動衍生」之理由，認定「使用他車號
    牌之拖車違規，係可歸責於曳引車所有人」，而依道路交通
    管理處罰條例第85條第1 項「違規行為應歸責於他人」之規
    定，將拖車所有人「使用他車牌照行駛」之違規行為，改以
    牽引拖車行駛之「曳引車」所有人（即運送人）為裁罰對象
    。此種汽車（拖車）所有人違規行為應歸責於他人（即居於
    運送人地位之曳引車所有人），而改處罰他人（即曳引車所
    有人）之情形，因該違規之行為，係『拖車』自身車架「使
    用他（拖）車牌照行駛」之違規事實，『曳引車』本體車架
    所懸掛之號牌係其原本合法領用之曳引車牌照，並未同時亦
    有「使用他（曳引）車牌照行駛」之違規情事，自無依道路
    交通管理處罰條例第12條第2 項「吊銷曳引車牌照」規定之
    適用，蓋道路交通管理處罰條例第12條第2 項法文所規定應
    吊銷之同條第1 項第5 款之『牌照』，係專指「借供他車使
    用」之該『牌照』與「使用他車」之該『牌照』而言。至於
    將拖車牌照借供其他拖車使用之拖車牌照所有人，與前揭拖
    車所有人「使用他車牌照行駛」之情形，係屬二種不同之違
    規行為，應依前開條例第12條第1 項第5 款「牌照借供他車
    使用」之違規，舉發處罰該出借「拖車牌照」之所有人。
四、經查：
(一)、依卷附之交通部公路總局嘉義區雲林監理站於100 年4 月20
    日所開立雲監裁字第裁72-L00000000號裁決書所載之原舉發
    通知單號碼「第L00000000 號」，舉發違規事實係記載：「
    牌照借供他車使用」，顯與嘉義縣警察局於100 年1 月19日
    所開立之嘉縣警交字第L00000000 號舉發違反道路交通管理
    事件通知單違規事實載明：「懸掛他車（62-TN ）號牌行駛
    公路（即使用他車牌照行駛）」有異，經本院向交通部公路
    總局嘉義區雲林監理站函詢後，該站回覆本院：本件舉發單
    第L00000000 號違規單違規事實「懸掛他車（62-TN ）號牌
    行駛公路」代碼誤值為0000000 （正確代碼應為0000000 ）
    ，致該裁決定書舉發違規事實顯示「牌照借供他車使用」，
    業已更正等語，此有該站100 年5 月23日嘉監雲字第100000
    6138號函附卷可參（見本院卷第29頁至第33頁），合先敘明
    。
(二)、查異議人所有之系爭曳引車於上開時、地，牽引半拖車車架
    連結行駛，為嘉義縣警察局交通警察隊員警攔查發現半拖車
    懸掛為異議人所有之62-TN 號半拖車號牌，經警當場以「懸
    掛他車（車號62-TN 號）號牌行駛公路」舉發952-TQ號自用
    曳引車之車主（罰單編號：嘉縣警交字第L00000000 號，即
    本件聲明異議案件）、以「號牌供他車使用」舉發車號62-T
    N 號半拖車車主（罰單編號：嘉縣警交字第L00000000 號）
    等情，為異議人所不爭執，復有拖車車籍查詢、舉發違反道
    路交通管理事件通知書各1 份附卷可稽；又半拖車車架，亦
    為異議人所有，為異議人所坦認不諱（見本院卷26頁），上
    開事實，均堪以認定。
(三)、次查，本件使用他車牌照者，既已查明拖車之所有人，揆之
    首揭見解，拖車之所有人與曳引車所有人為可獨立區分之二
    不同種類汽車所有人，得各自為道路交通管理處罰條例第12
    條第1 項第5 款規定「汽車所有人」適格之處罰對象，則本
    件半拖車之「使用他車牌照行駛」之違規事實，自應直接處
    罰半拖車所有人（亦為本件異議人），並無裁罰曳引車所有
    人之必要。因此，原處分機關未察，竟以952-TQ號曳引車之
    所有人為主觀歸責對象，並吊銷曳引車952-TQ號牌照，即有
    違誤，併予指明。
(四)、至於，原處分機關援引交通部90年2 月8 日交路90字第0012
    29號函釋意旨謂，認拖車使用他人車牌行駛者，應歸責於曳
    引車所有人而處罰緩。惟法官依據法律獨立審判，為憲法第
    80條所明定，各機關依其職掌就有關法規為釋示之行政命令
    ，法官於審判案件時，固可予以引用，但仍得依據法律，表
    示適當之不同見解，並不受拘束，司法行政機關所發司法行
    政上之命令，如涉及審判上之法律見解，僅供法官參考，法
    官於審判案件時，亦不受其拘束（司法院大法官會議第216
    號解釋意旨參照）。查依前揭說明，拖車有獨立之號牌、使
    用證及應接受各項汽車檢驗等情（道路交通安全規則第39條
    、第39條之1 參照），且考量牌照稅金繳納義務人之不同，
    可知半拖車（或拖車）與曳引車之所有權係各自獨立甚明；
    且依原處分機關所引之交通部90年2 月8 日交路90字第0012
    29號函釋意旨謂：「關於拖車違反道路交通管理處罰條例規
    定之…『拖車使用他車牌照行駛者』…等案件…若拖車違反
    其他道路交通管理事件者，仍應就其違規具體事實，依道路
    交通管理處罰條例第85條之規定予以處罰」等語，顯見拖車
    違反道路交通管理處罰條例之違規事件，仍應就違規具體事
    實予以認定，非一概以曳引車之所有人為唯一處罰之對象。
    是原處分機關所引上開函釋，有違上開法令之意旨，本院不
    受其拘束，附此敘明。
(五)、綜上，本件使用他車牌照者為系爭半拖車車架，是違反道路
    交通管理處罰條例第12條第1 項第5 款「使用他車牌照行駛
    」違規行為處罰對象應為該拖車之所有人，是原處分機關認
    定952-TQ號曳引車有「使用他車牌照行駛」之違規事實，並
    予裁罰，即有違誤。又因該拖車無法查知牌照可供吊銷，有
    交通部公路總局嘉義區監理所100 年6 月10日嘉監雲字第10
    00006924號函附卷可參（見本院卷第38頁），故無庸為吊銷
    牌照之諭知，是上開撤銷部分，自應由本院改諭知以汽車（
    即半拖車車架）所有人，汽車使用他車牌照行駛，處罰鍰新
    臺幣10,800元，以資適法。
五、據上論斷，應依道路交通案件處理辦法第19條、第20條，裁
    定如主文。
中    華    民    國   100    年    6     月    21    日
                  交通法庭  法  官  文昌
以上正本證明與原本無異。
如不服本裁定，應於裁定送達後5 日內向本院提出抗告狀（須附
繕本）。
                            書記官  張簡純靜
中    華    民    國   100    年    6     月    21    日